臺灣高等法院民事裁定
109年度非抗字第60號
再抗告人  李金環  


代 理 人  張仁龍律師

上列再抗告人因與相對人毛昭綱間票款執行事件，對於中華民國
109 年4 月30日臺灣臺北地方法院109 年度抗字第170 號所為裁
定提起再抗告，本院裁定如下：
    主  文
再抗告駁回。
再抗告程序費用由再抗告人負擔。
    理  由
一、再抗告意旨略以：相對人持記載再抗告人於民國107 年7 月
    5日簽發，面額新臺幣（下同）1,350 萬元，發票地為臺北
    巿青島西路11號16樓，並免除作成拒絕證書之未記載到期日
    本票1紙（下稱系爭本票），主張經提示僅獲償利息1 萬元
    及2瓶洋酒，其餘票款均未獲清償，而依票據法第123 條規
    定，就其中700 萬元本息向原法院聲請裁定准予強制執行，
    然相對人並未向再抗告人提示系爭本票，亦未舉證證明其已
    為提示而不獲付款之事實，行使票據權利之形式要件顯然未
    備，原裁定以再抗告人未舉證相對人未提示系爭本票之消極
    事實為由，認相對人不須為提示之證明，顯失公平，其適用
    票據法第123 條、第124 條準用第94條第1 項關於票據權利
    行使要件之規定，及民事訴訟法第277 條本文及但書關於證
    據法則之規定，均顯有錯誤。又兩造間並無任何債權債務關
    係，相對人聲請本票裁定強制執行，亦欠缺原因關係而無理
    由。第一審裁定（原法院109 年度司票字第1225號裁定）及
    原裁定未查上情，分別准予強制執行及駁回再抗告人之抗告
    ，其適用法規均顯有錯誤，爰求為廢棄原裁定等語。
二、按對於抗告法院所為抗告有無理由之裁定再為抗告，僅得以
    其適用法規顯有錯誤為理由，非訟事件法第45條第3 項規定
    甚明。所謂適用法規顯有錯誤，係指原裁定就其取捨證據所
    確定之事實適用法規顯有錯誤而言，不包括漏未斟酌證據及
    認定事實錯誤之情形（最高法院80年台上字第1326號、63年
    台上字第880號判例意旨參照）。次按執票人依票據法第123
    條規定，向本票發票人行使追索權時，聲請法院裁定對發票
    人強制執行，係屬非訟事件，此項聲請之裁定及抗告法院之
    裁定，僅依非訟事件程序就本票形式上之要件是否具備予以
    審查為已足，並無確定實體上法律關係存否之效力，如發票
    人就票據債務之存否有爭執時，應由發票人提起確認之訴，
    以資解決（最高法院56年台抗字第714號、57年度台抗字第7
    6號裁定意旨參照）。再按當事人主張有利於己之事實者，
    就其事實有舉證之責任；但法律別有規定，或依其情形顯失
    公平者，不在此限，民事訴訟法第277 條定有明文，依非訟
    事件法第31條規定於非訟事件準用之。而本票上雖有免除作
    成拒絕證書之記載，執票人仍應於所定期限內為承兌或付款
    之提示；但對於執票人主張未為提示者，應負舉證之責，票
    據法第124 條準用第95條規定甚明，此為該法關於本票已否
    提示事實之舉證責任規定。是以，執票人持記載免除作成拒
    絕證書之本票聲請法院裁定准予強制執行，對於此項聲請所
    為裁定，法院僅依非訟事件程序，就本票形式上之要件是否
    具備予以審查為已足，如發票人主張執票人未為提示，應由
    其負舉證之責（最高法院84年度台抗字第22號裁定意旨參照
    ）。
三、經查：本件相對人主張其執有再抗告人所簽發系爭本票，其
     上載明免除作成拒絕證書，經於108年9月間提示未獲足額
    付款，而就未獲清償之票款其中700 萬元本息，聲請裁定對
    再抗告人強制執行，並提出本票1 紙為證（參原法院109 年
    度司票字第1225號卷第9頁）。而系爭本票既記載免除作成
    拒絕證書，相對人並於原法院陳明業已提示，則再抗告人抗
    辯相對人未提示系爭本票等語，依上開說明即應負舉證之責
    ，然未據提出任何事證為憑，自無可採。原法院據此經形式
    審查後，就系爭本票所載票款其中700 萬元本息部分，分別
    裁定准予對再抗告人強制執行及駁回再抗告人之抗告，於法
    有據，並無違背法令之處。再抗告人主張相對人未曾向伊提
    示系爭本票，及原審違反票據權利行使要件之規定與證據法
    則等語，核為對於原裁定證據取捨、認定事實不當之指摘，
    揆諸前開說明，難認原法院有適用法規顯有錯誤之情形。又
    再抗告人主張兩造間並無任何債權債務關係乙節，核屬實體
    法上法律關係之爭執，參諸前開說明，尚非本件非訟程序所
    得審究。是原裁定駁回再抗告人之抗告，並無適用法規顯有
    錯誤之情形，再抗告人執此指摘原裁定不當，聲明廢棄，為
    無理由，應予駁回。　　
四、據上論結，本件再抗告為無理由，爰裁定如主文。
中　　華　　民　　國　　109 　年　　8 　　月　　31　　日
                  民事第六庭    
                      審判長法  官  陶亞琴
                            法  官  陳蒨儀
                            法  官  楊博欽
正本係照原本作成。
不得抗告。
中　　華　　民　　國　　109 　年　　8 　　月　　31　　日

 　　　　　　　　　　　　   書記官  陳盈璇